臺灣高等法院刑事判決
109年度上易字第527號
上  訴  人  
即  被  告  王志強



上列上訴人因竊盜案件，不服臺灣桃園地方法院108年度易字第9
81號，中華民國108年10月18日第一審判決（聲請簡易判決處刑
案號：臺灣桃園地方檢察署108年度偵字第15184號），提起上訴
，本院判決如下：
    主  文
上訴駁回。               
    事實及理由
一、經本院審理結果，認第一審以上訴人即被告王志強犯修正前
    刑法第321條第1項第1款之加重竊盜罪，累犯，判處有期徒
    刑9月，並說明未扣案之犯罪所得新臺幣1,000元應依法宣告
    沒收及追徵，認事用法及量刑均無不當，應予維持，並引用
    第一審判決書記載之事實、證據及理由（如附件）。至原判
    決所附錄法條為民國100年1月26日修正公布、100年1月28日
    生效施行前之刑法第321條，應更正為本判決所附錄之108年
    5月29日修正公布、同年月31日生效施行前之刑法第321條，
    併此說明。
二、被告上訴意旨略以：被告前案所定應執行刑6年9月，於107
    年7月9日縮短刑期假釋出監，因於假釋期間再犯施用毒品案
    件，經法務部撤銷假釋，並入監執行殘刑，現正執行殘刑中
    ，故原應執行之刑即尚未執行完畢，不符刑法第47條累犯之
    規定，自不應依該規定加重其刑。且原審量刑亦過重云云。
    惟查：
　㈠關於累犯之認定：
　⒈按二以上徒刑之執行，應以核准開始假釋之時間為基準，限
    於原各得獨立執行之刑，均尚未執行期滿，始有依刑法79條
    之1第1、2項規定，合併計算其最低應執行期間，同時合併
    計算其假釋後殘餘刑期之必要。倘假釋時，其中甲罪徒刑已
    執行期滿，則假釋之範圍應僅限於尚殘餘刑期之乙罪徒刑，
    其效力不及於甲罪徒刑。縱監獄將已執行期滿之甲罪徒刑與
    尚在執行之乙罪徒刑合併計算其假釋最低執行期間，亦不影
    響甲罪業已執行完畢之效力。為貫徹監獄行刑理論及假釋制
    度之趣旨，採依分別執行，合併計算之原則，合併計算假釋
    有關之期間，以維護受刑人之利益，放寬假釋應具備「最低
    執行期間」條件之權宜規定，應與累犯之規定，分別觀察與
    適用。併執行之徒刑，本係得各別獨立執行之刑，對同法第
    47條累犯之規定，尚不得以前開規定另作例外之解釋，倘其
    中甲罪徒刑已執行期滿，縱因合併計算最低應執行期間而在
    乙罪徒刑執行中假釋者，於距甲罪徒刑期滿後之假釋期間再
    犯罪，即與累犯之構成要件相符，仍應以累犯論，有最高法
    院103年1月7日103年度第1次刑事庭會議決議要旨、104年4 
    月21日104年度第7次刑事庭會議決議要旨參照。次按刑法第
    47條所規定累犯之加重，以受徒刑之執行完畢，或一部之執
    行而赦免後，5年以內故意再犯有期徒刑以上之罪者，為其
    要件。良以累犯之人，既曾犯罪受罰，當知改悔向上，竟又
    重蹈前愆，足見其刑罰感應力薄弱，基於特別預防之法理，
    非加重其刑不足使其覺悟，並兼顧社會防衛之效果。職是，
    應依累犯規定加重其刑者，主要在於行為人是否曾受徒刑之
    執行完畢後，猶無法達到刑罰矯正之目的為要。而數罪併罰
    之案件，雖應依刑法第50條、第51條規定就數罪所宣告之刑
    定其應執行之刑，然此僅屬就數罪之刑，如何定其應執行者
    之問題，本於數宣告刑，應有數刑罰權，此項執行方法之規
    定，並不能推翻被告所犯係數罪之本質，若其中一罪之刑已
    執行完畢，自不因嗣後定其執行刑而影響先前一罪已執行完
    畢之事實，謂無累犯規定之適用，亦有最高法院104年度第6
    次刑事庭會議決意要旨可參。
　⒉被告前因①施用毒品案件，經臺灣桃園地方法院（下稱桃園地
    院）101年度審訴字第1001號判決判處有期徒刑7月、3月，
    應執行有期徒刑8月確定；②竊盜等案件，經桃園地院101年
    度審易字第1486號判決判處有期徒刑3月、6月、8月，應執
    行有期徒刑1年3月確定；③竊盜案件，經桃園地院101年度審
    易字第1798號判決判處有期徒刑3月確定；④竊盜案件，經桃
    園地院101年度審易字第2307號判決判處有期徒刑4月確定；
    ⑤施用毒品等案件，經桃園地院101年度審訴字第1986號判決
    判處有期徒刑8月（共4罪）、4月（共4罪），分別應執行有
    期徒刑2年、1年確定；⑥竊盜等案件，經桃園地院101年度審
    易字第2223號、101年度審易字第2332號合併審理判處有期
    徒刑9月、7月，應執行有期徒刑1年2月確定；⑦竊盜案件，
    經桃園地院102年度審易字第679號判決判處有期徒刑3月確
    定。被告於101年9月6日入法務部○○○○○○○○並接續執行以上
    各罪，而上開各罪復經桃園地院於103年12月16日以103年度
    聲字第5000號裁定定應執行刑為有期徒刑6年9月確定，且於
    此裁定之前，被告所犯前揭①、②、③罪所宣告之刑已接續執
    行完畢（①罪之執行期間為101年9月6日至102年5月5日，②罪
    之執行期間為102年5月6日至103年8月5日，③罪之執行期間
    為103年8月6日至103年11月5日），嗣被告於107年7月9日縮
    短刑期假釋，假釋期間付保護管束，因再犯其他案件，上開
    假釋經撤銷，於108年10月30日起執行殘刑7月19日（被告於
    108年6月13日因案入法務部○○○○○○○○羈押），有本院被告前
    案紀錄表可稽，依前揭最高法院決議意旨說明，被告所犯前
    開各罪於103年12月16日經桃園地院以103年度聲字第5000號
    裁定定應執行刑時，其中①、②、③罪所宣告之刑已分別於102
    年5月5日（①罪）、103年8月5日（②罪）、103年11月5日（③
    罪）執行完畢，以上3罪其後縱經於103年12月16日裁定定應
    執行刑，亦不影響各該罪業已執行完畢之事實。則被告於10
    8年4月24日再犯本案，係於前揭②、③罪執行完畢5年以內，
    自係於上開②、③有期徒刑執行完畢後，5年以內故意再犯本
    案，為累犯。原判決認被告符合刑法第47條第1項累犯之要
    件，並參酌司法院釋字第775號解釋意旨認被告所犯前案為
    財產犯罪，與本案罪質相同，於入監執行完畢後仍未能謹慎
    自制，再犯本案竊盜犯行，顯見其自制力薄弱，對於刑罰之
    反應力不足，應依法加重其刑，核無不當。被告以其假釋業
    經撤銷而主張不應構成累犯，並非可採。
　㈡綜上所述，被告指摘原判決依刑法第47條第1項規定加重其刑
    不當，並無理由；另主張原審量刑過重，亦無其他舉證為憑
    ，為無理由，應予駁回。
據上論段，應依刑事訴訟法第373條、第368條，判決如主文。
本案經檢察官陳錫柱到庭執行職務。
中　　華　　民　　國　　109 　年　　4 　　月　　28　　日
                  刑事第十四庭  審判長法  官  黃斯偉
                                      法  官  紀凱峰 
                                      法  官  黎惠萍
以上正本證明與原本無異。
不得上訴。
                                      書記官  李格瑤
中　　華　　民　　國　　109 　年　　4 　　月　　28　　日
附錄本案論罪科刑法條全文： 
108年5月29日修正公布前中華民國刑法第321條
（加重竊盜罪）
犯竊盜罪而有左列情形之一者，處 6 月以上、 5 年以下有期徒
刑：
一  於夜間侵入住宅或有人居住之建築物、船艦或隱匿其內而犯
    之者。
二  毀越門扇、牆垣或其他安全設備而犯之者。
三  攜帶兇器而犯之者。
四  結夥三人以上而犯之者。
五  乘火災、水災或其他災害之際而犯之者。
六  在車站或埠頭而犯之者。
前項之未遂犯罰之。
附件：
臺灣桃園地方法院刑事判決
                                      108年度易字第981號
公  訴  人　臺灣桃園地方檢察署檢察官
被　　　告　王志強　男　52歲（民國00年0月00日生）
                    身分證統一編號：Z000000000號
                    住○○市○○區○○路000號
                    （另案於法務部○○○○○○○執行中）
上列被告因竊盜案件，經檢察官聲請以簡易判決處刑（108年度
偵字第15184 號），本院認為不宜以簡易判決處刑（108 年度桃
簡字第1556號），改依通常程序審理，被告於本院準備程序中就
被訴事實為有罪之陳述，經本院裁定依簡式審判程序審理，並判
決如下：
    主  文
王志強犯侵入有人居住之建築物竊盜罪，累犯，處有期徒刑玖月
。
未扣案之犯罪所得新臺幣壹仟元沒收，於全部或一部不能沒收或
不宜執行沒收時，追徵其價額。
    事  實
一、王志強意圖為自己不法之所有，基於侵入有人居住建築物竊
    盜之犯意，於民國108 年4 月24日上午6 時51分許，趁無人
    注意之際，侵入有人居住之建築物即址設桃園市○○區○○街0 
    號之桃園長庚紀念醫院（下稱長庚醫院）復健大樓2 樓急診
    第3 觀察室病房內，徒手竊取張嘉元所有置放於病床旁躺椅
    上之深綠色手提包1 個（內有現金新臺幣〈下同〉1,000 元、
    皮夾、充電線、藥品等物），得手後旋取出該手提包內之現
    金1,000 元，並將該手提包丟棄（已發還）。嗣因醫院駐衛
    警發現前開棄置之手提包，通知張嘉元報警處理，並經警調
    監視錄影畫面，始循線查知上情。
二、案經張嘉元訴由桃園市政府警察局龜山分局報告臺灣桃園地
    方檢察署檢察官聲請以簡易判決處刑，本院認為不宜以簡易
    判決處刑，改依通常程序審理，王志強於本院準備程序中就
    被訴事實為有罪之陳述，經本院裁定依簡式審判程序審理。
    理  由
壹、程序部分：按除被告所犯為死刑、無期徒刑、最輕本刑為3 
    年以上有期徒刑之罪或高等法院管轄第一審案件者外，於第
    一次審判期日前之準備程序進行中，被告先就被訴事實為有
    罪之陳述時，審判長得告知被告簡式審判程序之旨，並聽取
    當事人、代理人、辯護人及輔佐人之意見後，裁定進行簡式
    審判程序，刑事訴訟法第273 條之1 第1 項定有明文。查被
    告王志強所犯係死刑、無期徒刑、最輕本刑為3 年以上有期
    徒刑以外之罪，且非屬高等法院管轄之第一審案件，其於準
    備程序中就被訴事實為有罪之陳述，經本院告知簡式審判程
    序之旨，並聽取檢察官、被告之意見後，本院合議庭爰依首
    揭規定，裁定進行簡式審判程序，合先敘明。
貳、實體部分：
一、上開犯罪事實，業據被告王志強於警詢與本院審理中均坦認
    不諱（見偵卷第3 至4 頁，本院108 年度易字第981 號卷第
    50頁、第58頁），核與證人即告訴人王嘉元於警詢與偵查中
    證述相符（見偵卷第12至13頁、第40頁），並有現場照片與
    監視器畫面翻拍照8 張在卷可考（見偵卷第14至17頁），足
    認被告之自白與事實相符，堪以採信，是本案事證明確，被
    告犯行，已堪認定，應依法論科。
二、論罪科刑：
  ㈠按行為後法律有變更者，適用行為時之法律；但行為後之法
    律有利於行為人者，適用最有利於行為人之法律，刑法第2
    條第1 項定有明文。查被告王志強行為後，刑法第321 條第
    1 項之竊盜罪，業於108 年5 月29日修正，並於同年月31日
    施行，其將修正前「犯竊盜罪」修改為「犯前條第1 項、第
    2 項之罪」，且就法定刑部分，由修正前「處6 月以上、5
    年以下有期徒刑，得併科新臺幣10萬元以下罰金」，修改為
    「處6 月以上、5 年以下有期徒刑，得併科新臺幣50萬元以
    下罰金」，經比較新舊法結果，以修正前之規定對被告較為
    有利，是本件應適用修正前刑法第321 條第1 項規定論處，
    合先敘明。
  ㈡按刑法第321 條第1 項第1 款之侵入有人居住之建築物竊盜
    罪，此所謂之建築物，係指住宅以外上有屋面，周有門壁，
    足蔽風雨，供人出入，且定著於土地之工作物者而言。倘該
    建築物平時有人居住，為保護住居者財產之安全及居住之安
    寧、自由，並防免引發搏鬥而升高之危險，對於侵入及隱匿
    其內而為竊盜者，自須加重處罰。又所謂侵入，係指未得允
    許，而擅自入內之意，所出入者為公共場所或公眾得出入之
    場所，固非此所謂之侵入；但倘非公共場所或公眾得出入之
    場所而無權居住或無故進入，均不失為侵入。次按醫院病房
    除房門外，醫院尚針對個別病床設有布簾，提供病人及其家
    屬私人使用之空間，各病人在住院期間，即取得該特定空間
    之使用權，並享有管領支配力，顯見病患在住院期間，仍有
    居住安寧不受他人任意侵擾之權。從而醫院病房既係病人接
    受醫療及休養生息之處所，病人住院期間，病房即為其生活
    起居之場域，各有其監督權，除負責診治之醫生及護理人員
    在醫療必要之範圍內，得進出病房外，尚非他人所得隨意出
    入，自不屬於公共場所或公眾得出入之場所。是醫院病房難
    謂非刑法加重竊盜罪所稱之有人居住之建築物，倘乘隙侵入
    醫院病房內行竊，自已構成刑法侵入有人居住之建築物竊盜
    罪（最高法院101 年度台非字第140 號判決意旨參照）。查
    被告自承其竊取上開財物之地點為長庚醫院復健大樓2 樓急
    診第3 觀察室病房（見偵卷第3 頁、第40頁），核與告訴人
    所指訴財物被竊地點相符（見偵卷第13頁），是核被告所為
    ，係犯刑法第321 條第1 項第1 款之侵入有人居住之建築物
    竊盜罪。聲請簡易判決處刑書意旨認被告所為，係涉犯刑法
    第320 條第1 項之普通竊盜罪，雖有未合，惟經公訴檢察官
    當庭變更起訴法條為刑法第321 條第1 項第1 款之侵入住宅
    加重竊盜罪，且本院亦已依刑事訴訟法第95條之規定踐行告
    知程序而無礙於被告防禦權之行使，基於檢察一體原則，本
    院自得就公訴檢察官變更後之罪名予以審究，併此敘明。
  ㈢按刑法第47條所規定累犯之加重，以受徒刑之執行完畢，或
    一部之執行而赦免後，5 年以內故意再犯有期徒刑以上之罪
    者，為其要件。良以累犯之人，既曾犯罪受罰，當知改悔向
    上，竟又重蹈前愆，足見其刑罰感應力薄弱，基於特別預防
    之法理，非加重其刑不足使其覺悟，並兼顧社會防衛之效果
    。職是，應依累犯規定加重其刑者，主要在於行為人是否曾
    受徒刑之執行完畢後，猶無法達到刑罰矯正之目的為要件。
    而數罪併罰之案件，雖應依刑法第50條、第51條規定就數罪
    所宣告之刑定其應執行之刑，然此僅屬就數罪之刑，如何定
    其應執行者之問題，本於數宣告刑，應有數刑罰權，此項執
    行方法之規定，並不能推翻被告所犯係數罪之本質，若其中
    一罪之刑已執行完畢，自不因嗣後定其執行刑而影響先前一
    罪已執行完畢之事實，謂無累犯規定之適用（最高法院104
    年度第6 次刑事庭會議決議參照）。查被告前因竊盜案件，
    經本院以101 年度審易字第1798號判決判處有期徒刑3 月確
    定，於103 年11月5 日執行完畢，嗣上開竊盜案件又與竊盜
    、施用毒品、竊盜、竊盜等案件，於103 年12月29日經本院
    103 年度聲字第5000號刑事裁定合併定其應執行刑有期徒刑
    6 年9 月一節，有臺灣高等法院被告前案紀錄表1 份在卷可
    考。揆諸前揭最高法院刑事庭會議決議之意旨，尚不因嗣後
    定其應執行刑而影響先前竊盜罪業已執行完畢之事實。從而
    ，被告於受前揭有期徒刑執行完畢之103 年11月5 日後，5
    年內故意再犯本案有期徒刑以上之罪，為累犯。又參酌司法
    院大法官會議釋字第775 號解釋意旨，審酌被告所犯前案與
    本案均屬財產犯罪，罪質相同，且被告雖曾因多次竊盜犯罪
    入監服刑，執行完畢後，本應認知個人行為之重要性，謹慎
    自制，竟仍再度竊盜，顯見其自制力薄弱，對於刑罰之反應
    力仍然不足，參酌司法院釋字第775 號解釋意旨，仍應依刑
    法第47條第1 項規定，加重其刑。
  ㈣爰以行為人之責任為基礎，審酌被告不思循正途獲取所需，
    反企圖不勞而獲，竊取他人財物，未能尊重他人之財產法益
    ，所為實非可取，然念其犯後坦承犯行，態度尚可，兼衡被
    告自陳為國中肄業之智識程度、職業工而家庭經濟狀況小康
    之生活狀況（見偵卷第3 頁被告警詢筆錄受訊問人欄）、犯
    罪之動機、目的、手段，並審酌所竊財物價值與被告素行等
    一切情狀，量處如主文所示之刑，以示懲儆。
三、沒收部分：按犯罪所得，屬於犯罪行為人者，沒收之；前二
    項之沒收，於全部或一部不能沒收或不宜執行沒收時，追徵
    其價額；犯罪所得已實際合法發還被害人者，不予宣告沒收
    或追徵，刑法第38條之1 第1 項前段、第3 項、第5 項定有
    明文。經查，被告竊得之現金1,000 元，雖未扣案，惟既屬
    被告本案犯罪所得之物，且已取得事實上之支配處分權限，
    復未實際發還告訴人，亦查無刑法第38條之2 第2 項過苛調
    節條款之適用情形，自應依刑法第38條之1 第1 項前段、第
    3 項之規定，宣告沒收，並於全部或一部不能沒收或不宜執
    行沒收時，追徵其價額。另被告所竊得之深綠色手提包1 個
    （內含皮夾、充電線、藥品等物），已發還予告訴人等情，
    業據告訴人於偵查中陳述明確（見偵卷第40頁），此部分固
    屬本案犯罪所得，然既已返還告訴人，已無庸宣告沒收或追
    徵，併此敘明。
據上論斷，應依刑事訴訟法第452 條、第273 條之1 第1 項、第
284 條之1 、第299 條第1 項前段，修正前刑法第321 條第1 項
第1 款，刑法第2 條第1 項前段、第47條第1 項、第38條之1 第
1 項前段、第3 項，判決如主文。
本案經檢察官邱文中聲請以簡易判決處刑，檢察官陳建勳到庭執
行職務。
中　　華　　民　　國　 108　　年　　10　　月　　18　　日
                  刑事第一庭  法  官  陳愷璘
以上正本證明與原本無異。
如不服本判決，應於判決送達後10日內向本院提出上訴狀（應附
繕本）。
                              書記官　李芝菁
中　　華　　民　　國　 108　　年　　10　　月　　18　　日
附錄本案論罪科刑法條全文：
修正前中華民國刑法第321條
（加重竊盜罪）
犯竊盜罪而有左列情形之一者，處 6 月以上、 5 年以下有期徒
刑：
一  於夜間侵入住宅或有人居住之建築物、船艦或隱匿其內而犯
    之者。
二  毀越門扇、牆垣或其他安全設備而犯之者。
三  攜帶兇器而犯之者。
四  結夥三人以上而犯之者。
五  乘火災、水災或其他災害之際而犯之者。
六  在車站或埠頭而犯之者。
前項之未遂犯罰之。